臺灣高等法院民事判決　　　　　　　　99年度保險上字第18號
上　訴　人　黃元塏
法定代理人　鄭秀娥
　　　　　　黃倉基
訴訟代理人　林玉芬律師
複 代理 人　王資元律師
被 上訴 人　南山人壽保險股份有限公司
法定代理人　謝仕榮
訴訟代理人　劉彥谷
上列當事人間，因請求給付保險金事件，上訴人對於中華民國99
年3月17日臺灣臺北地方法院98年度保險字第18號第一審判決，
提起上訴，經本院於100年1月4日言詞辯論終結，判決如下：
    主      文
上訴及假執行之聲請均駁回。
第二審訴訟費用由上訴人負擔。
    事實及理由
一、上訴人起訴主張：被上訴人於民國(以下同)85年1月9日與上
    訴人簽訂「南山康寧終身壽險」(下稱系爭保險契約)及其附
    約「南山新人身意外傷害保險附約」(契約編號第Ｚ00000000
    0，以下稱系爭附約)，承保上訴人終身壽險、意外身故、殘
    廢、及重大燒燙傷等保險；約定以上訴人為被保險人，於保
    險期間，被保險人如有意外身故、殘廢、重大燒燙傷等保險
    事故發生，被上訴人即應依系爭附約第7條、第8條、第9條
    之規定，給付保險金新臺幣(以下同)257萬332元(原為200萬
    元嗣經調整為257萬0,332元)；95年6月25日上訴人與朋友餐
    聚，雖有飲酒，牽著機車(因機車故障無法乘騎)往新莊方向
    返家途中，行走於新北市○○區○○路地下道時，為不明車
    輛撞擊，致上訴人受有「顱骨骨折」等之傷害；95年7月19
    日經鑑定為植物人，障礙等級為極重度，且經臺灣板橋地方
    法院(以下稱板橋地院)以95年度禁字第385號裁定宣告為禁
    治產，核屬系爭附約附表一所列第一等級之第6項及第7項情
    形，依系爭附約約定給付比例為100%。詎料，上訴人之法定
    代理人鄭秀娥及黃倉基，依系爭附約之約定，請求給付保險
    金時，竟以系爭附約第14條除外責任所約定之條款為由，於
    97年6月24日函覆拒絕給付；即使認定上訴人涉有酒醉駕車
    之行為，惟上訴人致傷殘之直接原因，係因遭受第三車撞擊
    所致，而非上訴人飲酒駕車致傷殘之直接原因，仍與系爭附
    約之除外責任條款有間。為此，爰依系爭附約之法律關係，
    並依保險法第131條及民法第229條第1、2項之規定，請求被
    上訴人應給付上訴人257萬0,332元，及自97年6月24日起至
    清償日止，按年息10％計算利息之判決；對於原法院為其敗
    訴判決聲明不服，提起上訴所為聲明：(一)原判決廢棄。(二)被
    上訴人應給付上訴人257萬0,332元，及自97年6月24日起至
    清償日止，按年息10%計算之利息。(三)第一、二審訴訟費用
    由被上訴人負擔。(四)願供擔保請准宣告假執行。
二、被上訴人則以：上訴人於95年6月25日因車禍致傷後，被上
    訴人依系爭保險契約之約定，已於96年1月26日給付壽險全
    殘保險金110萬1,566元(含遲延利息155元)；惟依「臺北縣
    政府警察局道路交通事故初步分析研判表」中之分析研判結
    果所載，上訴人於95年6月25日騎乘機車發生車禍事故時，
    其血液酒精濃度高達250.36mg/dl(換算吐氣酒精濃度為1.25
    mg/l），已遠超過道路交通安全規則第114條第2款所規定不
    得駕車之標準（該款規定飲用酒類或其他類似物後其吐氣所
    含酒精濃度超過每公升0.25毫克或血液中酒精濃度超過0.05
    %以上不得駕駛)，及刑法第185條之3所規定不能安全駕駛之
    標準，上訴人竟於不能安全駕駛乘騎機車之情形，乘騎機車
    導致發生車禍事故。且依交通事故現場圖及事故現場照片，
    其乘騎之機車外殼僅存有因車子摔倒後滑行所致擦痕，尚無
    因其他車輛撞擊所致之毀損及相關跡證，其發生交通事故顯
    屬自摔；即使與其他車輛撞擊所致，其酒醉乘騎機車，亦違
    反道路交通安全規定不在所規定車道行駛(行駛地下道汽車
    專用車道），其行為已屬系爭附約第14條除外責任所約定「
    被保險人飲酒後駕(騎)車，其吐氣或血液所含酒精成份超過
    道路交通法令規定標準者」之情形，被上訴人亦無給付保險
    金之責任等語，資為抗辯；對於上訴人之上訴所為答辯聲明
    ：(一)上訴駁回。(二)第二審訴訟費用由上訴人負擔。(三)如受不
    利判決，願供擔保免為假執行宣告。
三、上訴人主張被上訴人於85年1月9日與上訴人簽訂系爭保險契
    約、系爭附約，承保上訴人終身壽險、意外身故、殘廢、及
    重大燒燙傷等保險；約定以上訴人為被保險人，於保險期間
    ，被保險人如有意外身故、殘廢、重大燒燙傷等保險事故發
    生，被上訴人即應依系爭附約第7條、第8條、第9條之規定
    ，給付保險金257萬332元(原為200萬元嗣經調整為257萬0,3
    32元)；95年6月25日上訴人與朋友餐聚後，往新莊方向返家
    途中，於新北市○○區○○路地下道，發生事故受有「顱骨
    骨折」等之傷害；95年7月19日經鑑定為植物人，障礙等級
    為極重度，且經板橋地院以95年度禁字第385號裁定宣告為
    禁治產，核屬系爭附約附表一所列第一等級之第6項及第7項
    情形，依系爭附約約定給付比例為100%。詎料，上訴人之法
    定代理人鄭秀娥及黃倉基，依系爭附約之約定，請求給付保
    險金時，以系爭附約第14條除外責任所約定之條款為由，於
    97年6月24日函覆拒絕給付等事實，為被上訴人所不爭執，
    且有被上訴人保單首頁、系爭附約、板橋地院95年度禁字第
    385號民事裁定、戶籍謄本、上訴人身心障礙手冊、急診診
    療摘要、警繪現場圖等在卷(原審卷第4至9、11至13、27、6
    7、68頁)為憑，上訴人主張之上開事實，應堪信為真實。
四、上訴人主張被上訴人依系爭附約之約定應給付上訴人保險金
    ，無非以上訴人於前揭時地牽著其所有機車，為不明車輛撞
    擊致成身心障礙極重度之植物人，被上訴人自應負給付保險
    金責任；即使酒後乘騎機車為不明車輛撞擊，因有外力介入
    之直接原因，與其酒後乘騎機車非直接因果關係，被上訴人
    亦應負給付保險金之責任等為其論據；被上訴人則以上訴人
    係於酒後乘騎機車，於前揭時地行駛於汽車專用車道，自行
    摔傷致成身心障礙極重度之植物人，依系爭附約之約定，被
    上訴人不負保險責任等語為抗辯；經查：
(一)按：當事人主張有利於己之事實者，就其事實有舉證之責任
    ，民事訴訟法第277條前段定有明文：最高法院19年度上字
    第2345號、18年度上字第2855號亦分別著有：「各當事人就
    其所主張有利於己之事實，均應負舉證之責，故一方已有適
    當之證明者，相對人欲否認其主張，即不得不更舉反證。」
    、「原告對於自己主張之事實已盡證明之責後，被告對其主
    張，如抗辯其不實並提出反對之主張者，則被告對其反對之
    主張，亦應負證明之責，此為舉證責任分擔之原則。」，本
    件上訴人主張被上訴人依系爭附約之約定，應給付上訴人保
    金，對於保險事故已發生之事實，雖據提出「臺北縣政府警
    察局道路交通事故初步分析研判表」(以下稱系爭分析表)、
    板橋地院95年度禁字第385號民事裁定、上訴人身心障礙手
    冊、急診診療摘要、警繪現場圖、系爭附約等在卷(原審卷
    第10至12、27、67、68、5至9頁)為憑；惟被上訴人亦就上
    訴人於前揭時地發生保險事故，係因酒後乘騎機車自行摔倒
    所致，亦以系爭分析表於分析研判結果欄詳載「上訴人酒醉
    駕車經抽血酒精濃度檢測值為250.36MG/DL，換算吐氣酒精
    濃度檢測值為1.25MG/L、駕駛普通重機車不在規定車道行駛
    (行駛地下道汽車專用車道)。」為其證據方法，已就系爭附
    約第14條除外責任第1項第4款所為：「被保家庭成員飲酒後
    駕(騎)車，其吐氣或血液所含酒精成分超過道路交通法令規
    定標準者。」不負給付保險金責任之約定事實，盡其舉證之
    責任；依前揭民事訴訟法第277條前段規定、最高法院判例
    意旨，上訴人自應就其主張酒後牽著機車行走為不明車輛、
    或酒後乘騎機車為不明車輛所撞擊之事實，負舉證之責任。
(二)查上訴人於95年6月25日與朋友餐聚飲酒，同日上午4時42分
    經訴外人陳韋龍發現與其機車倒臥於新北市○○區○○路往
    新莊方向之汽車專用地下道上坡處(出口處)，以110報警處
    理，經警送醫急救、抽血酒精濃度檢測值為250.36MG/DL，
    換算吐氣酒精濃度檢測值為1.25MG/L等事實，為上訴人所不
    爭執，且有訴外人陳韋龍於「臺北縣政府警察局新莊分局道
    路交通事故調查筆錄」、系爭分析表在卷(原審卷第95頁背
    面、10、94頁背面)足稽。
(三)上訴人係以證人林國卿、蔡志遠分別於警察局調查時所供述
    之證言，為上訴人酒後牽著其所有機車徒步返家途中發生事
    故之證據方法；查：
  1.證人林國卿、蔡志遠於警察局調查時分別有：「(黃元塏在
    發生車禍前有無與你通過電話？黃元塏因何事與你通電話？
    黃元塏機車停在何處？後來是由誰代你去現場？）有通過電
    話。他電話裡告訴我他的機車故障，請我去代牽回去。在新
    樹路車行地下道，但是我沒有過去。我請蔡志遠代我去找黃
    元塏。」、「(你如何知道上述時、地車禍案？）車禍發生
    前黃元塏有和我朋友通過電話稱車輛故障，所以我和朋友騎
    機車去找他，行經發生車禍地點就發現黃元塏倒在路邊。」
    、「(當時黃元塏有無告之你車禍如何發生？)黃元塏告訴我
    他被休旅車撞。」等證詞在卷(原審卷第41、40頁)；惟查：
  (1)證人等接受警察局之調查訊問，所為證言設若屬實，上訴人
    顯係於酒後乘騎機車已至事故現場，僅因機車故障無法乘騎
    ，即通知證人林國卿前往代牽機車回家，何以不自行牽著步
    行返家，竟於深夜(凌晨)煩勞朋友趕往代牽，與常情有悖。
  (2)證人蔡志遠所為上開上訴人向其告知為休旅車所撞之證言，
    設若屬實，究係牽著機車被撞，抑係乘騎時被撞，不得而知
    ；若係牽著機車被撞，人車倒地應在一起，何以人車倒地
    位置自血跡距其機車後輪長達10公尺之遠，有事故現場圖在
    卷(原審卷第97頁)足稽；若係乘騎機車被撞，其機車竟僅
    有後燈罩破損，其餘除倒地有刮痕外，顯無受損之情形，尤
    其上訴人機車後車牌、紅色反光片並無撞痕之事實，亦有上
    訴人不爭執之照片在卷(原審卷第134、135頁、本院卷第73
    、74頁)足憑。
  (3)由證人陳韋龍於警察局調查時供證「我發現有人倒臥在路旁
    時就打110報案，當時我見到一台拖板車載鋼筋沿新樹路車
    行地下道右轉往瓊林路的方向，我駕駛砂石車沿新樹路往樹
    林的方向與拖板車是反方向，起初看到拖板車右轉彎後，我
    下新樹路車行地下道就看到(黃元塏)倒臥在路中央(新樹路
    車行地下道)往新莊的方向在上坡處，一部機車側倒地面，
    後輪還在旋轉中。」之證言，不足以證明上訴人為拖板車所
    撞擊，惟可證陳韋龍應較證人蔡志遠先抵達現場，且證人陳
    韋龍報案時，證人蔡志遠尚未抵達現場，證人陳韋龍僅證述
    見到一台拖板車，而未證述有休旅車經過，兩相對照，證人
    蔡志遠所為上開上訴人向其告知為休旅車所撞之證言，非無
    疑義。
  (4)承前揭證人陳韋龍所為「…往新莊的方向在上坡處，一部機
    車側倒地面，後輪還在旋轉中。」之證言，以機車後輪還在
    旋轉中，依「物理動能之慣性」係在高速行駛中突遇事故遽
    停所致，非如上訴人主張牽車步行被撞所應有之狀態。
  (5)證人林國卿於原法院到場所為：「(你這些事情都記不清楚
    ，為何單獨可以記得原告打電話給你？)喝完酒的時候，他
    們要走了，說他摩托車壞了，不能發動，叫我幫忙牽，我說
    我在上班。」之證言(原審卷第53頁)，上訴人自證人林國卿
    所經營撞球場出發前，已知其機車已不能發動、乘騎，雖向
    證人求助未獲協助；惟證人林國卿同時又為：「(是離開多
    久以後原告黃元塏打給你?)沒多久，他說車子壞掉的地方在
    我們公司出去右轉，幾十公尺，在地下道那邊而已。」之證
    言(同上頁)，又係上訴人乘騎機車至事故現場，機車始生故
    障而向證人求助；所為前揭之證言，不無矛盾。再參酌證人
    蔡志遠於原審到場所為：「(95年6月25日這天你有見到原告
    黃元塏本人?)有。在新莊與樹林的一個地下道見到，林國卿
    打電話給我叫我去載他。」、「(為何要去載他?)他說摩托
    車壞掉了。」等之證言(原審卷第54頁)，證人林國卿所為：
    「喝完酒的時候，他們要走了，說他摩托車壞了，不能發動
    ，叫我幫忙牽，我說我在上班。」之證言，顯係在證述上訴
    人自其所經營之撞球場，即牽著機車步行之事實，要無足取
    。
  (6)由上訴人於前揭時地發生事故之現場，係一汽車、機車分道
    之地下道，且汽車專用道要較機車專用車道為陡之事實，為
    上訴人所不爭執，且有本院勘驗程序筆錄載明在卷(本院卷
    第45頁)，且為上訴人於本院言詞辯論期日所不爭執(本院卷
    第86頁背面)；上訴人徒手牽機車步行應選較平坦、省力之
    機車車道，而非選費力較陡之汽車車道，惟上訴人係於汽車
    專用道上發生事故，其主張徒手牽機車行走於汽車專用道，
    亦與常情有違，而無足取。
  (7)再查上訴人於96年1月26日依系爭保險契約(南山康寧終身壽
    險)，已獲得被上訴人給付全殘保險金110萬1,566元，系爭
    附約之意外傷殘補償保險金遲至97年6月24日被上訴人始函
    覆拒絕理賠等之事實，為兩造所不爭執；證人林國卿、蔡志
    遠前揭在警察局調查時所為前揭證言，距事故發生時，已逾
    7個月、10個月、及於被上訴人依系爭保險契約給付全殘保
    險金後之半月、2個半月後之96年4月6日、2月14日，始接受
    警察局調查訊問，所為證言之可信度，非無疑義。
  (8)綜合上開事證，上訴人援引證人林國卿、蔡志遠前揭在警察
    局調查時所為之證言，不足以為上訴人酒後牽著其所有機車
    步行返家途中發生事故之證明。反之，益徵上訴人係自證人
    林國卿所經營撞球場，酒後乘騎機車於前揭時地發生事故，
    至為明確。至於證人汪小萍於原法院到場所為證言(原審卷
    第78、79頁)，亦不足以為上訴人於前揭時地發生事故之機
    車，係有故障、不能發動之機車；矧果如上訴人所主張機車
    故障不能發動，上訴人又何以前往證人林國卿之撞球場餐聚
    飲酒。
  2.從而，上訴人主張以證人林國卿、蔡志遠分別於警察局調查
    時所供述之證言，為上訴人酒後牽著其所有機車步行返家途
    中發生事故，為其證據方法，已無足採，而不可信；被上訴
    人抗辯上訴人係酒後乘騎機車發生事故之事實，尚非無據，
    應堪信為真實。
(四)被上訴人以上訴人酒後乘騎機車於前揭時地自摔發生事故等
    語為抗辯；查兩造不爭執真正之警繪事故現場圖（原審卷第
    68頁)、現場拍攝之照片(原審卷第134、135頁、本院卷第74
    至76頁)，上訴人係倒臥在地下道出口上坡起點之中心處，
    而機車側倒於地下道出口近路口之上坡處，人車相距長達13
    公尺，已如前述；且由相片所示其血跡呈一直線拖行，機車
    側倒位置後方留有9.7公尺之刮地痕跡，堪認上訴人酒後乘
    騎機車，受有外力之介入，將上訴人往前拖行，機車倒地往
    前衝，方有如此長之拖行血跡、及刮地痕跡，再參酌證人即
    製作系爭分析之警員涂榮君，於原法院到場結證：「(本件
    你認為原告酒醉駕車的原因為何?)抽血濃度酒測值為250.36
    MG/DL，換算為吐氣酒精濃度為1.25MG/L。這實務上是超過
    標準O.25好幾倍了。」、「(一般實務的經驗，吐氣酒精濃
    度為1.25的行為情況如何？）已經超過危險駕駛的程度了。
    」、「(原告主張他是牽車進入地下道，並非駕車，那你認
    為他酒醉駕車的原因為何？）一般常理的情況不可能牽車進
    入事故發生地，因為這個事故的地點是汽車專用道，它的另
    一邊有機車專用道，現場圖有一個撞擊的擦痕。」、「（提
    示本院卷第109頁現場圖，你所謂的擦痕為哪地方？）是黑
    筆勾選該張照片地面上的擦痕。這應該是機車行進(倒)下的
    刮地痕。」、「(依現場圖照片所示，現場是一個上坡，對
    否？）對。」、「(原告的身體是在下坡接進地下道的中心
    處，而機車是在地下道接近出口的上坡處，對否？）我不清
    楚。因為我沒有處理現場，但我看到的事故圖是如此繪測。
    」、「(就原告跟機車的相對位置，是否足以判斷當時原告
    是駕車狀態而非牽車狀態？）是。」、「(是否如果原告當
    時是牽車入地下道，被撞擊時摩托車不會距離原告那麼遠？
    ）對。」、「（本案的肇事車輛是否找到？）不清楚。」、
    「(初步研判分析表認定原告駕駛普通重型機車，不在規定
    車道行駛，是認定原告是酒醉在快車道上行駛被撞擊的意思
    ？)是在汽車專用道，現場有另外一個機車專用道。」、「(
    你是依據哪一份現場圖認定是相對位置?)本院卷第115頁，
    血是摩托車騎士的，它距離機車非常遠。原告與機車距離約
    有十公尺左右。」、「（這個汽車專用道之速限為何？）原
    則上沒有明確的標示，應該是限速時速50公里。」、「(地
    下道有汽車與機車專用道，假設機車壞掉用牽的，是不是不
    可能在機車專用道上牽車？）以常理來說，汽車專用道有上
    坡與下坡，而且汽車的速度很快，機車專用道是平面的，沒
    有上下坡的問題，如果牽車的話，應該會在機車專用道。」
    、「(就你的了解機車專用道的寬度為何？）約一米多，但
    還要以實際的丈量為準。」、「(你剛才說的以機車專用道
    寬度，是不是不可能容許有機車在順暢的行進，卻有其他的
    機車壞掉行走在該車道的可能？）如果有機車壞掉的話，後
    面來的車子慢一點，還是可以通過。」、「(提示本院卷第
    94頁背面，分析研判有不詳車輛肇事，是否是依據現場圖上
    的相關事證綜合判斷？）這件因為有明確的目擊證人，所以
    認定有肇事車輛，有一個駕駛人就是報案人（陳韋龍）發現
    有一部不詳車輛右轉後，看見原告人車倒地，這個報案人與
    原告是對向車道，報案時說看到有一部車輛右轉後，這部摩
    托車就倒地，離開事故現場，所以我們認為有肇事車輛逃逸
    」等語(原審卷第138頁背面至140頁），堪認上訴人酒後乘
    騎機車，或有不明原因而發生事故(惟非他車所撞擊，詳如
    下述。)；被上訴人抗辯係上訴人酒後駕車自行摔倒，尚難
    認與上開事證相符，而無可採。
五、按：被保家庭成員直接因飲酒後駕(騎)車，其吐氣或血液所
    含酒精成份超過道路交通法令規定標準者，致成殘廢，被上
    訴人不負給付保險金的責任，為上訴人不爭執真正之系爭附
    約第14條第1項第4款所約定；又：「汽車駕駛人，駕駛汽車
    經測試檢定有酒精濃度超過規定標準者，處新臺幣1萬5千元
    以上6萬元以下罰鍰，並當場移置保管該汽車及吊扣其駕駛
    執照1年。」、「汽車駕駛人，經裁判確定處以罰金低於本
    條例第92條第3項所定最低罰鍰基準規定者，應依本條例裁
    決繳納不足最低罰鍰之部分。」、「處理違反道路交通管理
    事件之程序及統一裁罰基準依本細則之規定辦理。前項統一
    裁罰基準，如附件違反道路交通管理事件統一裁罰基準表（
    以下簡稱基準表）。」道路交通管理處罰條例第35條第1項
    第1款、第8項、違反道路交通管理事件統一裁罰基準及處理
    細則第2條分別定有明文。而依基準表關於駕駛人吐氣所含
    酒精濃度超過每公升0.55毫克以上者，機器腳踏車駕駛人於
    期限內繳納或到案聽候裁決者，應處罰鍰45,000元，並吊扣
    駕駛執照1年及施以道安講習；上訴人對於前揭時日飲酒，
    事故發生後檢測其吐氣酒精濃度為1.25MG/L，顯已超過道路
    交通法令規定標準之事實，並不爭執，並經認定係酒後騎車
    而發生保險事故，已如前所述，依首揭兩造之系爭附約第14
    條第4款之約定，被上訴人抗辯不負給付保險金之責任，洵
    非無據。
六、上訴人另主張飲酒與發生保險事故，無直接因果關係，被上
    訴人仍應負給付保險金之責任云云；查：
(一)服用毒品、麻醉藥品、酒類或其他相類之物，不能安全駕駛
    動力交通工具而駕駛者，處一年以下有期徒刑、拘役或三萬
    元以下罰金，88年4月21日增訂刑法第185條之3定有明文。
    而所謂不能安全駕駛，係抽象危險犯，本不以發生具體危險
    為必要。蓋依醫學實驗證明所得經驗法則，吐氣酒精濃度達
    每公升0.25毫克以上時，將使駕駛人產生複雜技巧障礙、駕
    駛能力變壞之行為表現，肇事比率比一般未飲酒時高出2倍
    。吐氣酒精濃度達每公升0.55毫克以上時，將使駕駛人產生
    平衡感與判斷力障礙升高，肇事比率比一般未飲酒時高出10
    倍。呼氣酒精濃度達每公升0.75毫克以上時，駕駛人將產生
    明顯酒醉、步履蹣跚之行為狀態，其肇事率比一般未飲酒時
    高出25倍。
(二)上訴人主張即使上訴人酒後騎車，亦係因不明車輛(他車)撞
    擊致生保險事故云云；惟查上訴人於前揭時地肇事，其倒臥
    之位置與其所乘騎之機車，相距長達10公尺之遠，而其於肇
    事後經警拍攝機車全貌、並由上訴人提出之照片中，竟僅有
    後燈罩破損，其餘除倒地刮痕外，顯無受損之情形，尤其機
    車後車牌、紅色反光片並無撞痕、完全無缺等事實，有警繪
    現場圖、及照片在卷(原審卷第68、本院卷第73至75頁)足稽
    ；由上揭事證，上訴人主張酒後為不明車輛所撞，實難令人
    信服，而無可採。如前所述，雖有不明原因而發生事故，惟
    上訴人係於飲酒後之吐氣酒精濃度為1.25MG/L，其精神狀態
    ，已呈酒醉、步履蹣跚，不能安全乘騎機車，而仍乘騎機車
    所致。
(三)從事犯罪行為者應予處罰並受譴責，因犯罪而發生之車禍受
    傷，不值得保護補償，以避免危及公共秩序、善良風俗，引
    發道德風險；而酒醉駕車於道路上存有極大危險，乃政府一
    再宣導酒後不得開車，並對於酒醉駕車觸犯刑法等情，一再
    於電視、公益廣告中宣導，且員警常於不特定時、地盤查臨
    檢，以阻止酒後駕駛之行為。職是之故，行為人對於酒醉駕
    車構成犯罪一事，應知之甚詳。是其縱無直接故意肇事之情
    ，然對於事故之發生，實不得謂無預見或放任其發生之情；
    以此而論，酒醉駕車者顯具有反社會性，自屬從事犯罪行為
    ，應可確定。
(四)本件上訴人於前揭時地發生事故時，其吐氣酒精濃度檢測值
    高達1.25MG/L，騎車後之精神狀態，勢必受酒精影響，導致
    其行車狀況不穩，遇有不明原因(但非他車之撞擊，已如前
    述)之突發狀況，即難及時作出適當反應，其酒醉情形，應
    已達不能安全駕駛狀態，竟仍騎乘機車，以致肇事，顯已觸
    犯88年4月21日增訂之刑法第185條之3重大違背義務致交通
    危險罪之犯罪行為，至為明確。
(五)被保家庭成員之犯罪行為，致成殘廢，被上訴人不負給付保
    險金之責任，亦為上訴人不爭執真正之系爭附約第14條第1
    項第3款所約定，上訴人於酒後已達不能安全乘騎機車之狀
    態，仍乘騎機車，自屬犯罪行為，並致極重度之身障者，已
    如前述，被上訴人依系爭附約第14條第1項第3款之約定，亦
    不負給付保險金之責任；上訴人之上揭犯罪之行為，不因有
    不明原因之介入，而解免其犯罪之成立，或影響被上訴人之
    除外責任。
(六)上訴人又主張金管會曾就酒醉駕車之理賠爭議案件，認為車
    禍之發生，其肇事責任往往甚難判定，車主酒駕並不一定是
    車禍之主因，故核定一項由產險公會提出之建議案，亦即當
    車禍之肇事責任達五成以上歸咎於酒醉駕車時，保險始可拒
    絕理賠，並提出95年9月20日之經濟日報之報導在卷(原審卷
    第187頁)為憑；惟查上訴人上開主張之事實，係金管會基於
    強制汽車責任保險法(第29條)所規定保險公司對於酒醉駕車
    肇禍之理賠原則，與產險會開會檢討所達成之共識，與本件
    上訴人係基於私法上之保險契約即系爭附約之約定，要非得
    比附援引，上訴人持以主張被上訴人應予賠償亦無足取。
(七)臺灣省臺北縣區車輛行車事故鑑定委員會雖以跡證不足，無
    以鑑定肇事原因函覆原法院，有該委員會98年10月8日北縣
    鑑字第0985181127號書函在卷(原審卷第111頁) 足稽。惟綜
    合上開卷證資料，上訴人既不爭執「有飲酒」且已超過道路
    交通法令規定標準之事實，且經認定係「酒後騎車」，依檢
    測其吐氣酒精濃度檢測值高達1.25MG/L之精神狀態勢必受酒
    精影響，致其先誤闖汽車專用之車行地下道行駛，在車行不
    穩，或有不明原因之突發狀況，無法及時為適當之反應以致
    肇事，是以本件車禍之發生應係因上訴人酒醉騎車致不能安
    全駕駛所致，其酒醉駕車之行為與其發生保險事故間應具有
    直接因果關係；否則，如上訴人之主張有理，飲酒之行為僅
    係騎車之前行為，僅會引起生理上之疾病（如肝、心血管等
    疾病），而不將飲酒與駕車併予觀察，飲酒均非交通事故發
    生之直接原因，系爭附約所約定酒後騎車之除外責任，豈不
    形同虛設，上訴人之主張顯係似是而非，要無足取。
七、綜上所述，上訴人依系爭附約第8條之約定，請求被上訴人
    給付保險金257萬0,332元本息，於法尚非有據，不應准許；
    原法院為其敗訴判決，經核尚無違誤；上訴意旨仍持陳詞指
    摘原法院之判決不當，求予廢棄，為無理由，其假執行之聲
    請亦失所附麗，應併予駁回。
八、本件事證已臻明確，兩造其他攻擊、防禦方法，及提出未援
    用之證據，經斟酌後認不影響判決基礎，無逐一論述必要，
    併此敘明。
九、據上論結，本件上訴為無理由，爰判決如主文。
中    華    民    國   100    年    1     月    18    日
                    民事第四庭
                        審判長法  官  李錦美
                              法  官  鍾任賜
                              法  官  陳博享
正本係照原本作成。
如不服本判決，應於收受送達後20日內向本院提出上訴書狀，其
未表明上訴理由者，應於提出上訴後20日內向本院補提理由書狀
（均須按他造當事人之人數附繕本）上訴時應提出委任律師或具
有律師資格之人之委任狀；委任有律師資格者，另應附具律師資
格證書及釋明委任人與受任人有民事訴訟法第466條之1第1項但
書或第2項（詳附註）所定關係之釋明文書影本。如委任律師提
起上訴者，應一併繳納上訴審裁判費。
中    華    民    國   100    年    1     月    18    日
                              書記官  駱麗君
附註：
民事訴訟法第466條之1（第1項、第2項）：
對於第二審判決上訴，上訴人應委任律師為訴訟代理人。但上訴
人或其他法定代理人具有律師資格者，不在此限。
上訴人之配偶、三親等內之血親、二親等內之姻親，或上訴人為
法人、中央或地方機關時，其所屬專任人員具有律師資格並經法
院認為適當者，亦得為第三審訴訟代理人。